【裁判字號】    89,上易,182
【裁判日期】    890131
【裁判案由】    詐欺
【裁判全文】
臺灣高等法院臺中分院刑事判決          民國八十九年度上易字第一八二號
    自  訴  人  乙○○
                            住.
                            身.
    上  訴  人
    即  被  告  丙○○  男  民.
                        住台中.
                        身分證.
                甲○○  男  民.
                        住台中.
                        現居台.
                        身分證.
右上訴人等因詐欺案件，不服台灣台中地方法院中華民國八十八年十一月二十五日第
一審判決（民國八十八年度自字第八三六號），提起上訴，本院判決如左：
    主      文
原判決撤銷。
丙○○、甲○○均無罪。
    理      由
一、自訴意旨略以：
  (一)丙○○以販賣茶葉為業，明知其已週轉不靈，無支付能力，而甲○○亦明知其所
    經營城貿行企業有限公司已於民國（下同）八十六年六月廿六日經核准解散登記
    ，該二人竟基於共同意圖為自己不法所有之概括犯意聯絡，自八十七年十二月中
    旬起至八十八年一月底止，由丙○○出面先後持甲○○前所經營城貿行企業有限
    公司如附表編號一至十所示支票向乙○○詐借現款，並向乙○○佯稱：甲○○經
    營城貿行企業有限公司生意很好，在台北、台中各有公司，且票信甚佳，屆期定
    能兌現，若屆期未能兌現，甲○○亦會出面處理云云，丙○○另持王金蘭所簽發
    如附表編號十一所示支票向乙○○詐借現款，使乙○○信以為真，而應允如數借
    與現款計新台幣一百四十七萬五千元，詎上開支票屆期，經乙○○提示付款均不
    獲兌現，屢經乙○○催討，丙○○、甲○○均置不理，嗣經乙○○向台灣省政府
    建設廳申請城貿行企業有限公司之變更登記事項卡，得知該公司早於八十六年六
    月廿六日經核准解散登記在案，至此乙○○始知受騙。因認被告等犯有刑法第三
    百三十九條第一項之詐欺取財罪嫌云云。
  (二)案經乙○○向原審提起自訴及臺灣臺中地方法院檢察署檢察官併案審理。
二、按刑法第三百三十九條第一項詐欺罪之成立，以意圖為自己或第三人不法所有，
    以詐術使人將本人或第三人之物交付為要件。所謂以詐術使人交付，必須被詐欺
    人因其詐術而陷於錯誤，若其所用方法，不能認為詐術，亦不致使人陷於錯誤，
    即不構成該罪。最高法院四十六年台上字第二六○號著有判例。
三、訊據被告丙○○、甲○○等對於右揭借款之事實，因不否認，雖堅決否認有施用
    詐術，辯稱，本件借款，始自八十七年六月間，先前均有兌現，且有借有還，其
    間自八十七年十月起至八十八年一月中旬計款進入城貿行企業有限公司設在中
    國商業銀行台中分行，及台中區中小企業銀行給執票人兌領者，即有二十五次之
    多，故既無施用詐術，亦無不法所有之意圖，提出支票存款送款簿存根原本為證
    云云。
四、經查，被告丙○○既自八十七年六月間即持甲○○經營之城貿行企業有限公司之
    支票向自訴人乙○○調現，且先前所簽發之支票均有兌現，足見被告等自始即無
    詐欺之犯意，亦非以經核准解散之城貿行企業有限公司之支票為詐欺手段。且前
    既經有借有還，其以後之借款，亦無庸施用詐術，即能借到現款。綜此，堪認被
    告之向自訴人調現，並無施用詐術。至於被告在八十八年二月間簽發交執自訴人
    之支票共十一張，雖未能如期兌現，然其金額各在八萬元至廿一萬元之間，並無
    借款金額突然增加之情況，亦足證被告未利用先前有借有還之信用問題，誤導自
    訴人，而加以大量詐借現款，故被告之不能兌付，顯然係商業經營不善，週轉不
    靈所致，要難據此認定被告有不法所有之意圖。被告既無不法所有之意圖，又未
    施用詐術，揆之首揭說明，自難令被告等負詐欺罪責。原審不察，遽對被告等論
    罪科刑，核有未合。上訴人等即被告等上訴意旨，執此指摘原審判決不當，核有
    理由，自應由本院將原審判決撤銷，諭知被告丙○○、甲○○無罪。
據上論斷，應依刑事訴訟法第三百六十九條第一項前段、第三百六十四條、第三百零
一條第一項，判決如主文。
中      華      民      國    八十九     年       一      月   三十一   日
                                  臺灣高等法院臺中分院刑事第九庭
                                        審判長法  官  胡  森  田
                                              法  官  蕭  錦  鍾
                                              法  官  黃  日  隆
右正本證明與原本無異。
不得上訴。
                                              書記官  林  明  冬
中      華      民      國    八十九     年       二      月     一     日
                                                                        Ｈ
附表：（支票）
編號  發   票   人  付    款    人  發  票  日  金      額  票      號  提  示  日  背書人
                                                （新台幣）
 １   城貿行企業有  中國國際商業銀  八十八年二  十五萬元    ○二一八二  八十八年二  丙○○                                          Ｈ
      限公司甲○○  行南台中分行    月五日                  九一        月五日
 ２   城貿行企業有  中國國際商業銀  八十八年二  廿一萬元    ○○八八八  八十八年二  丙○○                                          Ｈ
      限公司甲○○  行南台中分行    月十日                  六六        月十日
 ３   城貿行企業有  中國國際商業銀  八十八年二  八萬元      ○○八八八  八十八年二
      限公司甲○○  行南台中分行    月十三日                七一        月二十四日
 ４   城貿行企業有  中國國際商業銀  八十八年二  十五萬元    ○二一八二  八十八年二  丙○○
      限公司甲○○  行南台中分行    月十五日                六五        月十九日
 ５   城貿行企業有  中國國際商業銀  八十八年二  十二萬元    ○○八八八  八十八年二  丙○○                                          Ｈ
      限公司甲○○  行南台中分行    月十五日                六八        月十八日
 ６   城貿行企業有  中國國際商業銀  八十八年二  十五萬元    ○○八八八  八十八年三  丙○○                                        Ｈ
      限公司甲○○  行南台中分行    月二十二日              八六        月十八日
 ７   城貿行企業有  中國國際商業銀  八十八年二  十三萬元    ○○八八八  八十八年三  丙○○                                        Ｈ
      限公司甲○○  行南台中分行    月二十五日              七○        月十八日
 ８   城貿行企業有  中國國際商業銀  八十八年三  八萬元      ○○八八八  八十八年三  丙○○                                        Ｈ
      限公司甲○○  行南台中分行    月十三日                七二        月十八日
 ９   城貿行企業有  中國國際商業銀  八十八年三  十七萬元    ○○八八八  八十八年三  丙○○                                        Ｈ
      限公司甲○○  行南台中分行    月十五日                九九        月十八日
 １０   城貿行企業有  中國國際商業銀  八十八年三  十五萬元    ○○八八八  八十八年三  丙○○                                        Ｈ
      限公司甲○○  行南台中分行    月二十五日              九一        月二十五日
    王金蘭        台灣土地銀行台  八十八年四  八萬五千元  一○五八九  八十八年四                                                Ｈ
                    中分行          月十日                  五○        月十四日
                                                      Ｈ


司法院資訊處製作；財團法人民間司法改革基金會備份。
